【裁判字號】    88,訴,698
【裁判日期】    890918
【裁判案由】    偽造文書等
【裁判全文】
臺灣士林地方法院刑事判決                          八十八年度訴字第六九八號
    公  訴  人  臺灣士林地方法院檢察署檢察官
    被      告  寅○○
右列被告因偽造文書等案件，經檢察官提起公訴（八十七年度偵緝字第二二二號、第
二四六號、八十八年度偵字第二三一五號），本院判決如左：
    主  文
寅○○無罪。
    理  由
一、公訴意旨略以：被告寅○○夥同另被告巳○○、甲○○、辰○○（以上三人均另
    行審結）等人，共同意圖為自己不法之所有，基於概括之犯意聯絡，自民國八十
    八年二月三日起至同年二月七日止，以自備鑰匙破壞他人汽車門鎖或擊破車窗侵
    入車內行竊方式，連續在臺北縣市、宜蘭、基隆等地風景區之停車場行竊十次（
    詳如附表），所得財物朋分花用，被告寅○○等四人將竊得之被害人陳盈庭、丑
    ○○、丁○○、丙○○等人所有信用卡，在信用卡上偽簽被害人陳盈庭等人之署
    名，持以向特約商店詐欺取財，並偽造簽帳單，每筆刷卡金額新台幣（下同）一
    至四萬元不等。同年二月十一日上午十時許，被告寅○○等四人結夥至臺北市北
    投區陽明山國家公園小油坑停車場，由伊與另被告辰○○在場把風，被告巳○○
    與甲○○則持三角挫刀破壞被害人子○○所有停放該處之ＣＵ─一九三七號自用
    小客車之左邊車門鎖、水箱護罩及引擎蓋扣鎖拉線，欲侵入車內行竊財物時，因
    該車警報鈴響，為內政部警政署陽明山國家公園警察隊員警查獲，而未得逞，並
    當場逮捕被告寅○○及甲○○、辰○○等三人，被告巳○○則乘隙逃逸，因認被
    告寅○○涉有結夥三人以上攜帶兇器竊盜既、未遂、行使偽造私文書、詐欺取財
    等罪嫌。
二、訊據被告寅○○固不否認曾於八十八年二月十一日與共同被告巳○○、甲○○、
    辰○○等人一同出遊，並在臺北市北投區陽明山國家公園小油坑停車場遭警臨檢
    之事實，惟堅決否認涉有竊盜、偽造文書、詐欺等犯行，辯稱：伊與辰○○為好
    友，因辰○○之夫李炳楠缺錢急用，欲向巳○○商借，伊即於八十八年二月十日
    陪同辰○○搭車北上聯絡巳○○，翌（十一）日上午巳○○表示可帶渠等遊覽，
    並開車搭載渠等及另邀約之甲○○出遊，甫至上開陽明山停車場時，甲○○表示
    要下車如廁，巳○○亦隨同下車，不知去何處，未數分鐘，警察即上前臨檢，並
    在巳○○放置於車上之皮包內查獲安非他命及現金、多張信用卡等物，於渠等旅
    行袋中則未查獲任何可疑物品，伊對於巳○○之犯行均不知情等語。
三、按犯罪事實應依證據認定之，無證據不得推定其犯罪事實。又不能證明被告犯罪
    者，應諭知無罪之判決，刑事訴訟法第一百五十四條、第三百零一條第一項分別
    定有明文。另按事實之認定，應憑證據，如未能發現相當證據，或證據不足以證
    明，自不能以推測或擬制之方法，為裁判基礎；且被告否認犯罪事實所持之辯解
    ，縱屬不能成立，仍非有積極證據足以證明其犯罪行為，不能遽為有罪之認定；
    再按認定犯罪事實，所憑之證據，雖不以直接證據為限，間接證據亦包括在內，
    然無論直接或間接證據，其為訴訟上之證明，須於通常一般之人均不致於有所懷
    疑，而得確信其為真實之程度者，始得據之為有罪之認定，倘其證明尚未達到此
    一程度，而有合理性懷疑之存在時，即無從為有罪之認定，最高法院分別著有四
    十年臺上字第八六號、三十年度上字第一八三一號、七十六年臺上字第四九八六
    號判例可資參照。本件公訴人認被告寅○○涉有上開犯行，無非係以己○○、庚○○、丑○○、癸○○、卯○○、丁○○、辛○○、丙○○、壬○○、戊○○等
    人之指述、證人劉雙喜、蕭超峻之證詞、贓物認領保管單、現場起贓照片、錄影
    帶、三角挫刀、三節警棍、螺絲起子、彎形鐵器、手錶、望遠鏡、易利信行動電
    話等物為其論據。然查：
    (一)臺北市政府警察局北投分局警員係因在八十八年二月十一日查獲之Ｗ六─二一
      二二號自用小客車上發現多張可疑信用卡等證件，經追查後發現被害人分別為
      己○○、陳盈庭、丑○○、癸○○、卯○○、丁○○、辛○○、丙○○、壬○○、戊○○等人，並逐一查悉彼等遭竊之時間、地點後，即以該等案件係由被
      告寅○○、巳○○、辰○○、甲○○等四人共犯而移送偵辦，此有臺北市政府
      警察局北投分局八十八年二月二十六日北市警投分刑字第八八六○五五七四○○號函及所附上開各被害人之警訊筆錄可稽（詳臺灣士林地方法院檢察署八十
      八年度偵字第二三一五號偵查卷第七六頁至第一一八頁），惟上開Ｗ六─二一
      二二號自小客車為被告巳○○所有，有該車之行車執照、汽車新領牌照書、進
      口與貨物稅完稅證明書等影本各一份可參（同前偵查卷第一三九至一四一頁）
      ，扣案起子等工具係於該車上查獲，另被害人等之信用卡亦係於被告巳○○放
      置於車上之皮包內發現，故是否僅得以查獲當時被告寅○○適乘坐該他人之自
      用小客車，即遽認其與該等工具、贓物有關，進而推斷其曾參與行竊，甚至行
      使偽造文書、詐欺取財等犯行，自非無疑。
    (二)有關如附表所示之各犯罪事實，業據被告寅○○否認參與行竊，且經被告巳○○於偵查中陳稱：如附表所示之竊案中，有些是其一人所為（編號一、二、五
      、七部分），有些是與女友呂雪雲共同犯案（編號三、四、六、八、九、十部
      分），被告寅○○、辰○○、甲○○等人均未參與，盜刷信用卡或盜領存款等
      ，亦係分由渠與呂雪雲所為等語（同前偵查卷第二六○至第二六三頁），如被
      告寅○○確有參與竊行，則被告巳○○應無特予指明與其較為親密之女友呂雪
      雲涉案，反避而不提被告寅○○之必要。而被害人丑○○、丙○○雖於八十八
      年二月十九日之警訊中指稱：渠等失竊當日（即八十八年二月三日、四日）有
      在萬客隆賣場中看見寅○○、辰○○二人云云（同前偵查卷第八五頁、第九三
      頁），然按量販店之賣場廣闊，消費人潮甚多，被害人與被告蔡玉琴、辰○○
      又素不相識，如何能於相距十餘日後猶能清楚指認自己車內財物遭竊之前所遇
      到之各人，亦非無疑；又該等案件均係由被告巳○○與呂雪雲二人所為，業經
      被告巳○○自白如前（同前偵查卷第二六一頁），且被告寅○○亦堅稱自己從
      未到過內湖區之萬客隆賣場（詳本院八十九年九月四日審理筆錄），故縱使被
      害人丑○○、丙○○二人於失竊當日於賣場內所見確為被告寅○○，亦不足以
      認定渠二人置放於停車場中車輛內之財物係為被告寅○○所竊，或持竊得之信
      用卡偽造簽帳單上署押而向特約商店詐欺取財等，此部分事實均乏積極證據可
      資為證。
    (三)又按共同被告所為不利於己之陳述，固得採為其他共同被告犯罪之證據，惟此
      項不利之陳述，必須顯無瑕疵可指，而就其他方面調查又與事實相符，始足採
      為其他共同被告犯罪事實之認定，最高法院著有四十六年臺上字第四一九號判
      例可資參照。有關被告寅○○於八十八年二月十一日上午在陽明山國家公園小
      油坑停車場內被查獲之緣由，其於警訊中即述及：其係前一日與辰○○一起北
      上，在查獲地點僅知被告巳○○與甲○○下車，不知做何事，後來巳○○將車
      移到一旁停車格內後又下車，不久警察即前來盤查等語（同前偵查卷第八頁）
      ，核與被告辰○○、甲○○於警訊中所述相符（同前偵查卷第九頁、第四至五
      頁），該三人經警移送由臺灣士林地方法院檢察署檢察官行隔離訊問時，猶陳
      述上情如一（同前偵查卷第三九至四三頁）；另被告巳○○雖於八十八年二月
      十一日經警臨檢時逃逸，惟其經拘提到案後，於八十八年四月三十日警訊中所
      述連續犯案過程，均未有被告寅○○參與之事實（同前偵查卷第一五四至一六
      ○頁），其雖於當日偵查中證稱八十八年二月十一日行竊時，係與被告寅○○
      第一次合作，寅○○係擔任把風之工作云云（同前偵查卷第二四四頁），於本
      院調查中又改稱：被告寅○○係自南部北上，其於八十八年二月十一日下車行
      竊時，其餘人均不知情，其亦未與其他被告一同盜刷信用卡消費等語（詳本院
      八十九年三月三十日訊問筆錄），與其之前所述內容不一，自無從僅以該共同
      被告巳○○顯有瑕疵之陳述，採為被告寅○○論罪之依據。而被告寅○○設籍
      於臺南市東區○○○○街四十號，有其戶籍謄本可憑，並未在臺北地區設有居
      所，其所稱自南部陪同辰○○北上，並經巳○○邀約遊覽一事，猶屬合理。如
      其分擔行竊時把風之工作，何以當時未下車張望，於警察臨檢時，亦未有何向
      被告巳○○示警之言行，或逃跑之意圖，衡與一般把風之行為未符，實難僅憑
      其所乘坐之自小客車上藏置贓物或犯案工具等物，即認其參與竊行。
    綜上所述，本案查無其他積極證據足資認定被告寅○○涉有竊盜、行使偽造文書
    、詐欺取財等犯行，自不能證明其犯罪，應為無罪判決之諭知。
四、臺灣士林地方法院檢察署八十九年一月十八日乙○德八八偵五八六五號字第五四
    五號函檢送該署八十八年度偵字第五八六五號案件併案審理之意旨雖以：被告寅
    ○○另於八十八年二月間與巳○○、甲○○、李柄楠、寅○○、辰○○、鄭志謙
    、呂雪雲及蔡竺珊等人共同於臺北市內湖區萬客隆商場停車場、臺北縣板橋市家
    樂福商場停車場（移送併辦意旨誤載為臺北市陽明山國家公園小油坑停車場）等
    地竊取被害人彭惠玲、黃琬玉之財物，嗣盜領被害人之存款及盜刷信用卡詐取財
    物，因涉有竊盜、偽造文書、詐欺取財等罪嫌，與本案起訴部分有連續犯之裁判
    上一罪之關係，請求併案審理等語。惟被告寅○○前揭起訴部分，既經本院諭知
    無罪之判決，顯與上開請求併辦部分無連續犯之裁判上一罪之關係可言，而該併
    辦部分復未經檢察官提起公訴，本院自無從加以審理，應退由檢察官依法處理，
    附此敘明。
據上論斷，應依刑事訴訟法第三百零一條第一項，判決如主文。
本案經檢察官張熙懷到庭執行職務。
中     華     民     國     八 十 九     年     九     月     十 八     日
                                  臺灣士林地方法院刑事第一庭
                  法  官  彭  幸  鳴
如不服本判決，應於判決送達後十日內，向本院提出上訴狀。
附表：（即起訴書附表五）
┌──────────────────────────────────┐
│巳○○等肆人竊盜案犯罪事實一覽表                                    │
├──┬─────────┬───┬───────┬─────┬───┤
│    │竊              盜│被害人│失  竊  財  物│追回之失物│緝  獲│
│次數├────┬────┼───┼───────┼─────┤竊  嫌│
│    │時    間│地    點│姓  名│ 名 稱 、數 量│名稱、數量│姓  名│
├──┼────┼────┼───┼───────┼─────┼───┤
│    │年２月│宜蘭縣羅│己○○│信用卡一張、金│信用卡二張│巳○○│
│ 一 │６日時│東鎮羅東│      │融卡四張      │          │甲○○│
│    │分    │運動公園│      │              │      │寅○○│
│    │        │        │      │              │          │辰○○│
├──┼────┼────┼───┼───────┼─────┼───┤
│    │年２月│宜蘭縣礁│陳盈庭│信用卡一張、金│信用卡一張│巳○○│
│    │７日時│溪鄉大里│      │融卡二張、駕照│          │甲○○│
│ 二 │分    │風景區停│      │一張、電話簿一│          │寅○○│
│    │        │車場    │      │本、新台幣一千│          │辰○○│
│    │        │        │      │元            │          │      │
├──┼────┼────┼───┼───────┼─────┼───┤
│    │年２月│臺北市內│丑○○│信用卡一張、金│信用卡一張│巳○○│
│    │４日時│湖區萬客│      │融卡一張、身分│          │甲○○│
│ 三 │分    │隆賣場停│      │證一張、駕照一│          │寅○○│
│    │        │車場    │      │張、健保卡一張│          │辰○○│
│    │        │        │      │、印章六枚、新│          │      │
│    ││        │      │臺幣四千元    │          │      │
├──┼────┼────┼───┼───────┼─────┼───┤
│    │年２月│基隆市八│癸○○│身分證一張、駕│金融卡一張│巳○○│
│ 四 │５日時│斗子公園│      │照一張、行照一│          │甲○○│
│    │        │停車場園│      │張、金融卡一張│          │寅○○│
│    │        │        │      │              │          │辰○○│
├──┼────┼────┼───┼───────┼─────┼───┤
│    │年２月│宜蘭縣礁│卯○○│信用卡二張、金│          │巳○○│
│    │７日時│溪鄉五峰│      │融卡一張、身分│信用卡一張│甲○○│
│ 五 │        │旗風景區│      │證一張、筆記簿│          │寅○○│
│    │        │停車場  │      │一本、新臺幣二│          │辰○○│
│    │        │        │      │千元          │          │      │
├──┼────┼────┼───┼───────┼─────┼───┤
│    │年２月│臺北縣瑞│丁○○│信用卡三張、金│信用卡二張│巳○○│
│ 六 │５日時│芳鎮鼻頭│      │融卡一張、駕照│          │甲○○│
│    │１０分    │路鼻頭國│      │一張          │          │寅○○│
│    │        │小前    │      │              │          │辰○○│
├──┼────┼────┼───┼───────┼─────┼───┤
│    │年２月│宜蘭縣礁│辛○○│信用卡一張、金│信用卡一張│巳○○│
│ 七 │７日時│溪鄉大里│      │融卡三張、身分│          │甲○○│
│    │分    │風景區  │      │證一張、新臺幣│          │寅○○│
│    │        │        │      │二千五百元    │          │辰○○│
├──┼────┼────┼───┼───────┼─────┼───┤
│    │年２月│臺北市內│丙○○│信用卡三張、身│信用卡一張│巳○○│
│ 八 │３日時│湖區萬客│      │分證一張、行動│          │甲○○│
│    │        │隆賣場停│      │電話二支、新臺│          │寅○○│
│    │        │車場    │      │幣二萬元      │          │辰○○│
├──┼────┼────┼───┼───────┼─────┼───┤
│    │年２月│臺北縣瑞│壬○○│信用卡二張、金│記帳卡一張│巳○○│
│    │５日時│芳鎮鼻頭│      │融卡四張、身分│          │甲○○│
│    │        │角風景區│      │證一張、駕照一│          │寅○○│
│ 九 │        │內      │      │張、記帳卡一張│          │辰○○│
│    │        │        │      │、行動電話一支│          │      │
│    │        │        │      │、呼叫器一個、│          │      │
│    │        │        │      │新臺幣一千元  │          │      │
├──┼────┼────┼───┼───────┼─────┼───┤
│    │年２月│臺北市內│戊○○│支票一張、手錶│支票一張  │巳○○│
│ 十 │４日時│湖區萬客│      │一支、印章一個│          │甲○○│
│    │分    │隆賣場停│      │、新臺幣三千元│          │寅○○│
│    │        │車場    │      │              │          │辰○○│
└──┴────┴────┴───┴───────┴─────┴───┘


司法院資訊處製作；財團法人民間司法改革基金會備份。
